【裁判字號】    99,竹簡,394
【裁判日期】    991231
【裁判案由】    損害賠償
【裁判全文】
臺灣新竹地方法院民事簡易判決         99年度竹簡字第394號
原      告  吳文華
被      告  楊國文
上列當事人間請求損害賠償事件，本院於民國99年12月21日辯論
終結，判決如下：
    主    文
原告之訴駁回。
訴訟費用由原告負擔。
    事實及理由
一、原告起訴主張：
（一）被告於民國（下同）97年6 月2 日上午7 時50分許駕駛車
      牌號碼LW－1865號自用小客車，本停放於新竹市科學園區
      ○○路標準廠房工地前，適原告騎乘車牌號碼CHC －279
      號重型機車，沿新竹市科學園區○○路由南往北方向行駛
      至上開標準廠房工地前時，被告竟貿然駕駛上開車輛自路
      邊左轉突然駛入車道，致原告煞車不及而失控自行倒地，
      受有身體多項撕裂傷、擦傷的等傷害。
（二）按「汽車行駛時，駕駛人應注意車前狀況及兩車併行之間
      隔，並隨時採取必要之安全措施。」、「汽車臨時停車或
      停車，開啟或關閉車門時，應注意行人、其他車輛，並讓
      其先行。」道路交通安全規則第94條第3 項、第112 條第
      3 項分別定有明文；又按，「因故意或過失，不法侵害他
      人之權利者，負損害賠償責任。」、「違反保護他人之法
      律，致生損害於他人者，負賠償責任。」民法第184 條第
      1 項前段、同條第2 項本文亦著有明文。被告之駕駛行為
      違反道路交通安全規則第94條第3 項、第112 條第3 項之
      規定，自有過失及違反保護他人之法律：
  １、依上開法文規定，本件被告駕駛車輛突然自路邊左轉插入
      車道，致行駛在側之原告突受驚嚇而倒地滑行，被告自有
      違反注意兩車併行間隔及行車狀況之注意義務，自有違上
      揭道路交通安全規則第94條第3 項規定。
  ２、又被告於本件刑事偵查時一再辯稱其並非突轉入車道而係
      路邊停車云云，則縱使（假設語氣）被告上開所稱屬實，
      被告於駕駛車輛停車時，亦本有義務注意其他車輛，並讓
      其先行，然被告卻未禮讓原告所駕駛之車輛先行，反執意
      調整車頭進行倒車停車之舉，致原告因被告停車調整車身
      之突然移動而受驚嚇，導致跌倒滑行之受傷結果，被告亦
      已違反道路交通安全規則第112 條第3 項之規定。
  ３、準此，被告應駕駛車輛未遵守道路交通安全規則第94條第
      3 項、第112 條第3 項之規定，自有過失，且道路交通安
      全規則皆在保障用路人之用路安全，故被告所為，顯應負
      民法第184 條第1 項前段及同條第2 項本文所規定之侵權
      行為責任。
（三）本件原告因被告侵權行為受有損害，所受損害如下：
  １、原告因被告之行為致身體受有「下頷骨聯合線旁及右側踝
      下骨折、下巴撕裂傷、雙膝及雙手肘擦傷」等傷害，原告
      因此所支出之醫療費用為新臺幣（下同）114,786 元。
  ２、原告因本件車禍骨折需休養六週，原告因休養期間無法工
      作所受薪資損失，依原告每月工資為43,000元計算，所受
      損失為64,500元【計算式：43,0001.5 ＝64,500元】。
  ３、按「不法侵害他人之身體、健康、名譽、自由、信用、隱
      私、負操，或不法侵害其他人格法益而情節重大者，被害
      人雖非財產上之損害，亦得請求賠償相當之金額。」民法
      第195 條第1 項前段定有明文。經查，原告平日工作、生
      活，均仰賴騎乘機車作為交通、通勤方式，然原告自本件
      車禍發生後，對於道路駕駛均產生莫大不安全感，尤以每
      見路邊停放之車輛，原告均擔心會再遭車輛突然自路邊左
      轉駛入撞擊之恐懼，故被告之行為實已造成原告侵害甚鉅
      ，原告爰依該法文規定，請求被告應支付精神慰撫金20萬
      元。
（四）被告雖以原告之侵權行為損害賠償請求權已罹於消滅時效
      為抗辯，惟按「消滅時效，因左列事由而中斷：一、請求
      。…」，民法第129 條第1 項第1 款著有明文，查原告於
      兩造過失傷害刑事案件偵查中均不斷向被告為損害賠償之
      請求，故本件請求時效業經中斷，原告今再提出本件訴訟
      ，並無逾越時效之虞。
（五）為此聲明請求：
  １、被告應給付原告379,286 元，及自起訴狀繕本送達翌日起
      至清償日止，按週年利率百分之5 計算之利息。
  ２、訴訟費用由被告負擔。
二、被告則以：
（一）依臺灣省竹苗區車輛行車事故鑑定委員會之鑑定意見書所
      示，被告於事發當時係在倒車準備路邊停車，而原告並非
      因往左閃避而跌倒。
（二）次依臺灣新竹地方法院檢察署檢察官98年度偵續字第51號
      不起訴處分書所載，原告已違規超速在先，並因當時天雨
      路滑，原告行經施工路段，駕車操控失當造成滑行，乃車
      禍發生之主因，因而認定被告對於本件事故之發生不具迴
      避可能性，自難以過失應。
（三）末按，時效完成後，債務人得拒絕給付，民法第144 條第
      1 項定有明文，是本件事發至今已超過2 年，被告主張時
      效抗辯，拒絕給付。
（四）為此答辯聲明：
  １、駁回原告之訴。
  ２、訴訟費用由原告負擔。
  ３、如受不利之判決，願提供擔保請准宣告免為假執行。
三、本院之判斷：
（一）原告主張之前揭事實，固據其提出勞工保險職業傷病住院
      申請書、東元綜合醫院費用收據、桃園長庚紀念醫院費用
      收據、齒顎矯正繳費告知同意書、國防醫學院三軍總醫院
      附設民眾診療服務處診斷證明書各1 紙、財團法人佛教慈
      濟綜合醫院臺北分院醫療費用收據2 紙、三軍總醫院醫療
      費用收據11紙等件為證，惟為被告以前詞否認，且因被告
      提出時效抗辯，故首應審究者，厥為原告之本件侵權行為
      損害賠償請求權是否已罹於消滅時效？茲說明如下：
（二）按消滅時效，自請求權可行使時起算；因侵權行為所生之
      損害賠償請求權，自請求權人知有損害及賠償義務人時起
      ，2 年間不行使而消滅；消滅時效因請求而中斷；時效因
      請求而中斷者，若於請求後6 個月內不起訴，視為不中斷
      ，民法第128 條前段、第197 條第1 項前段、第129 條第
      1 項第1 款及第130 條分別定有明文。又民法第197 條所
      謂知有損害，即知悉受有何項損害而言，至對於損害額則
      無認識之必要，故以後損害額變更而於請求權消滅時效之
      進行並無影響；另關於侵權行為損害賠償請求權之消滅時
      效，應以請求權人實際知悉損害及賠償義務人時起算，非
      以知悉賠償義務人因侵權行為所構成之犯罪行為經檢察官
      起訴，或法院判決有罪為準，此有最高法院49年台上字第
      2652號、72年台上字第738 號判例可資參照。另由民法第
      130 條之規定而觀，時效因請求而中斷者，請求人苟欲保
      持中斷之效力，非於請求後6 個月內起訴不可，如僅繼續
      不斷的為請求，而未於請求後6 個月內起訴，其中斷之效
      力，即無由保持，最高法院71年度台上字第3435號判例亦
      有明示。
（三）查本件原告主張之侵權行為事件，係發生於97年6 月2 日
      ，且原告當時即已知損害之發生及賠償義務人為被告，則
      侵權行為損害賠償請求權於斯時已屬可行使狀態，被告遲
      至99年8 月4 日始向本院提起本件訴訟，有本件起訴狀之
      收文章可稽，顯已罹於法律所定之二年時效。又經被告以
      時效抗辯拒絕給付後，原告另主張其於被告涉犯之刑事過
      失傷害案件偵查中，曾多次向被告為損害賠償之請求，且
      被告亦曾經請其投保之保險公司人員與原告協談，應已構
      成消滅時效中斷之事由，然為被告所否認，原告就此未能
      舉證以實其說，且經本院依職權調取兩造刑事案件之偵查
      卷宗（臺灣新竹地方法院檢察署97年度偵字第6483號及98
      年度偵續字第51號）查閱，均未有原告欲請求侵權行為損
      害賠償之主張；再經本院於99年11月30日傳訊承保被告車
      輛之富邦產物保險股份有限公司襄理黃玉光到庭，其證稱
      ：「…本件不是兩車碰撞事故…因為無法確定被告之肇事
      責任，所以無法與原告談理賠事宜。後來原告對被告提出
      傷害告訴，就沒有再進一步與原告聯繫。本件在我們的判
      斷標準是無法理賠的，原因是因為無法認定被告有過失之
      肇事責任。（問：是否有提到任何損害賠償之問題？）沒
      有，因為當時責任無法確定。（問：之後原告有無向保險
      公司或被告賠償？）因我們有詢問被告本件車禍情形，97
      年6 月23日我們與原告電話聯繫，我們告知以當時狀況無
      法判斷過失責任，無從理賠，自該時起原告與我們沒有再
      互相聯繫過。」等語，尚無得據此認定原告曾為損害賠償
      之請求，原告此部分主張，即非可憑信。
（四）退步言之，倘如原告所言，曾於刑事偵查中向被告為侵權
      行為損害賠償之請求，依民法第130 條規定及前開最高法
      院判例見解，原告仍應於請求後6 個月內起訴，方足使時
      效中斷之效力延續；惟查，縱使作最有利於原告之認定，
      即以再議後檢察官不起訴處分書作成時（98年8 月19日）
      作為原告請求損害賠償之時點，原告亦未於6 個月內起訴
      ，時效應視為不中斷，則依前項說明，自請求權可行使時
      起，已逾2 年期間，消滅時效已完成，應屬明確，益見原
      告此一主張，委無可採。
（五）綜上所述，原告之侵權行為損害賠償請求權既已罹於消滅
      時效，且被告亦執時效抗辯拒絕給付，則原告依據侵權行
      為之法律關係，訴請被告賠償損害，縱屬合法，亦已罹於
      時效而無從准許，應予駁回。
四、本件事證已臻明確，兩造其餘主張、攻擊防禦方法及未經援
    用之證據，經本院審酌後，核與本件之結論，不生影響，爰
    不一一贅述，附此敘明。
五、據上論結，本件原告之訴為無理由，依民事訴訟法第436 條
    第2 項、第78條，判決如主文。
中    華    民    國    99    年    12    月    31    日
                  新竹簡易庭      法  官  陳順珍
以上正本，係照原本作成。
如對本判決上訴，須於判決送達後20日內向本院提出上訴狀。
如委任律師提起上訴者，應一併繳納上訴審裁判費。
中    華    民    國    99    年    12    月    31    日
                                  書記官  陳筱筑

司法院資訊處製作；財團法人民間司法改革基金會備份。
